臺灣高等法院刑事判決　　　　　　　　94年度上訴字第2083號
上　訴　人
即　被　告　乙○○
選任辯護人　劉貹岩律師
上列上訴人因強盜等案件，不服臺灣桃園地方法院93年度訴字第
1793號，中華民國94年5月11日第一審判決（起訴案號：臺灣桃
園地方法院檢察署93年度核退偵字第2號），提起上訴，本院判
決如下：
    主  文
上訴駁回。
    事  實
一、乙○○與姓名、年籍均不詳之成年男子共6人共同意圖為自
    己不法之所有，於民國92年6月1日23時50分許，分騎3輛機
    車，至桃園縣龜山鄉縣9點3公里處，各持客觀上足
    以對人之生命、身體造成危害之西瓜刀、鋼筋條及電擊棒（
    尚難證明屬乙○○及共犯所有，其中1人持西瓜刀、4人持鋼
    筋條、1人持電擊棒，均未扣案），因見車牌號碼KQ-1818號
    自用小客車停放該處，四週無人，遂先持上開鋼筋條敲打該
    自用小客車車門，對在車內之丁○○、張琬渝高喊強劫，同
    時要求其等交付身上手機、皮夾，且另共同基於傷害之犯意
    聯絡，共同將坐在該自用小客車駕駛座上之丁○○強行拖出
    車外，並分持上開西瓜刀、鋼筋條及電擊棒毆打丁○○，致
    丁○○受有左上唇切割傷（約5公分）、左上齒槽骨開放性
    骨折、左手肘穿刺傷（約9公分）等傷害，並在車門旁看住
    住在該自用小客車到駕駛座上之張琬渝，而以上開方法，對
    丁○○及張琬渝，施以強暴、脅迫，至使丁○○、張琬渝均
    不能抗拒，而強取丁○○所有之西門子廠牌6688型手機1支
    、張琬渝所有之手提袋1個（內有NOKIA廠牌之手機1支[序號
    000000000000000]、新台幣[下同]約2,700元、國民身分證
    、台新銀行提款卡、中國商業銀行提款卡、土地銀行提款卡
    、中國信託銀行提款卡、健保卡、萬能技術學院學生證各1
    張等物），得手後，乙○○等人旋即騎乘機車逃離現場。乙○○復於翌日（即92年6月2日）約22時許，至桃園縣桃園市
    ○○路1之48號易利通訊行，將張琬渝所有之上開手機以3,
    000元之價格，販賣給不知情之甲○○（其所涉贓物罪嫌，
    另經檢察官為不起訴處分確定），嗣經警循線查獲。
二、案經被害人丁○○、張琬渝訴由桃園縣政府警察局龜山分局
    報告臺灣桃園地方法院檢察署檢察官偵查起訴。
    理  由
一、訊據被告乙○○雖對於前揭時地將手機1支出賣給甲○○之
    事實供承不諱，惟矢口否認有何加重強盜犯行，辯稱：其並
    未參與強盜行為，所出賣之手機係日前在林口某處夜市購得
    云云。惟查：
（一）上揭事實，業據證人即告訴人丁○○、張琬渝指訴綦明，
      而證人丁○○、張琬渝與被告本不相識，亦無任何怨隙，
      衡常無故意設詞誣陷被告而甘冒偽證罪責風險之必要。證
      人甲○○亦證述被告以3,000元之價格販賣張琬渝上開手
      機，證人呂志衛警員亦證述如何以該手機序號追查本案之
      過程在卷，並有和信電訊股份有限公司之通聯紀錄（見第
      15982號偵查卷第32至33頁）、長庚紀念醫院診斷證明書
      記載丁○○受有左上唇切割傷（約5公分）、左上齒槽骨
      開放性骨折、左手肘穿刺傷（約9公分）等傷害（見第159
      82號偵查卷第24頁）及甲○○提出之手機讓渡書（見第15
      982號偵查卷第154頁）附卷可稽。
（二）被告雖辯稱：上開手機非其強盜所得云云，然查：
    １被告辯以：其賣給甲○○之手機讓渡書係記載：8310（手
      機型號）-000000000000000（手機序號），但告訴人張琬
      渝指述遭強盜之手機為6500型號，經調閱通聯紀錄得知該
      手機之序號為000000000000000，故二者並非同一手機云
      云。惟：
      (1)證人張琬渝於原審證稱：其手機是NOKIA6510型，不過
        當時換8310型外殼（見原審卷第69頁），證人甲○○亦
        於原審稱：6500、8310、6510三種手機的外殼可以互換
        ，其從手機的外殼看是8310的外殼，所以就寫8310型號
        等語（見原審卷第113頁）。可見甲○○係憑所見該手
        機外殼為記載，致與告訴人張琬渝該手機原本型號有所
        不同。
      (2)關於手機序號，和信電訊股份有限公司94年2月3日和信
        （業服）字第09400157號函稱：「若於本公司通聯報表
        中所顯示之手機序號，為『XXXXX/XXXXX/XXXX0』，而
        非原始查詢之手機序號「『XXXXX/XXXXX/XXXX9』時，
        其原因係為系統自動將查詢序號最後一碼以『0』顯示
        ，該序號並不影響查詢結果」（見原審卷第96頁）；又
        以94年3月23日和信（業服）字第09400394號函稱：「
        手機序號共15碼，1至6碼為批准型號，7、8碼為出產地
        代碼，9至14碼為序號，第15碼為檢查碼，故不會出現
        前14碼皆相同之情形」（見原審卷第139頁）。是上開
        序號最後一碼雖有9及0之分別，惟前14碼均相同，而最
        後1碼屬檢查碼，已可確認被告販賣給甲○○之手機即
        係告訴人張琬渝遭強盜之同一手機。
    ２被告又辯稱：其出賣給甲○○之手機，係日前在林口某處
      夜市所購得云云，並舉證人陳文堯為證。然：
      (1)證人陳文堯於偵查中證稱：於92年6月間有與被告在林
        口夜市購買手機，但無法確定時間，只記得是晚上，也
        不知道是向男的還是女的買，購買價格及型號也不知道
        （見第2號偵查卷第18 至19頁），於原審證述：被告在
        林口夜市攤販買的，忘記手機型號為何，時間大概是5
        月底、6月初，已不記得該攤販大約位置如何，也沒看
        到老闆長相，不知道價格若干（見原審卷第81至84頁）
        ，則就被告購買手機之時間、地點、手機型號、價格、
        老闆性別、該攤販位置均無從確定。觀其於偵查中向檢
        察官所為之陳述，與審理中所述相同，且其作成並無顯
        不可信之情況，自具證據能力。又告訴人張琬渝之手機
        是於92年6月1日晚間23時50分許，在桃園縣龜山鄉縣遭強盜，該手機於翌（2）日晚間22時即賣給甲○○，則被告在林口夜市購買之時間，理應於93年6月1
        日23時50分之後，亦即約在同年6月2日凌晨時分，對此
        凌晨逛夜市購買手機之情事，何竟完全無法記憶大約時
        間？甚至關於其他購買問題，完全諉為不知或不記憶？
      (2)又被告陳稱：該手機是在其上大夜班（晚上23時至早上
        7 時）的時間在夜市買的，去逛夜市當天沒有上大夜班
        ，時間是在賣給甲○○的前幾天云云（見原審卷第78頁
        ）。惟前幾天，告訴人張琬渝之手機尚未遭強盜，被告
        又如何在林口夜市購得？且其於偵查中亦稱：買了好像
        1、2天賣出（見第2號偵查卷第14、36頁），但該手機
        自被強盜至賣給甲○○，不到24小時，被告記憶應甚鮮
        明，竟稱1、2天云云，益見所辯不實。
      (3)依上所述，可知被告所謂在林口夜市購買上開手機云云
        ，顯不足採，證人陳文堯所證無非事後迴護之詞，不足
        採信。
（三）被告另指告訴人丁○○、張琬渝先後對於歹徒之指認不相
      一致及關於案發現場情況之描述與現場不符云云，惟查：
    １觀諸告訴人丁○○及張琬渝指述之情形：
      (1)告訴人丁○○於第一次警詢時指稱：歹徒約5至6人，均
        為年輕男子，只記得其中一位男子年約20歲左右，戴黑
        色口罩，操國語口音，身高約170公分略瘦（見第15982
        號偵查卷第21頁反面至第22頁）。於第二次警詢時稱：
        經指認被告乙○○與強盜之人，身高、體型、頭髮髮型
        、染髮顏色均相當相似，但案發當時相當混亂，且有人
        戴口罩，故無法確實指認。歹徒將其強行拖下車，並至
        車上強取財物（見第15982號偵查卷第23頁反面）。嗣
        於偵查中以證人身分陳稱：被告的體型、髮型及臉，就
        是當天其中的一個人，當天有看到被告的臉（見第2號
        偵查卷第35頁）。而於原審證稱：歹徒共騎3輛機車，6
        個人，叫其交出車鑰匙，然後即將鑰匙丟掉。其被拖下
        車被打時，女友張琬渝還在車上，沒有人看住張琬渝，
        歹徒是去車上拿張琬渝的手提包，其皮夾則是歹徒開車
        窗伸手進入拿走的。案發地點有路燈，車子停在路燈附
        近，且可以看到月光。歹徒有2、3個人戴口罩，其他未
        戴口罩的看得較清楚，乙○○沒有戴口罩。在警局時整
        個人暈暈的，後來回想確定就是乙○○，現在可以確認
        就是乙○○無誤。而警局所稱的20歲、170公分、戴黑
        色口罩的是另一人（見原審卷第57至64頁）。於本院證
        稱：歹徒沒有全戴口罩，當時有亮光，可以看到歹徒五
        官。6名歹徒中，有4人同時動手對其毆打，6人不是一
        起動手的（見本院卷第56、57頁）。
      (2)告訴人張琬渝於第一次警詢時指述：歹徒約5至6人，皆
        未戴安全帽，因為天色太暗，其又太緊張，故未看清楚
        。其男友依歹徒指示交出車鑰匙，歹徒並要其男友下車
        ，還有一人在車旁對其看守，其中一人打開車門，拿走
        其男友手機及其所有之粉紅色手提包（見第15982號偵
        查卷第26頁至第27頁反面）。於第二次警詢時指稱；經
        指認乙○○與強盜之人，身高、體型、頭髮髮型、染髮
        顏色均相當相似，但案發當時相當混亂，且有人戴口罩
        ，故無法確實指認臉部。歹徒將其男友丁○○強行拖下
        車，並至車上強取財物，其當時在車上（見第15982號
        偵查卷第28頁正、反面）。嗣於偵查中證稱：當天有看
        到被告的臉、還有髮型（見第2號偵查卷第36頁）。於
        原審證述：現場有路燈，但很少，近距離的地方可以看
        清楚。歹徒共6個人，分騎3輛機車。他們是開車門，將
        放在其腿上的皮包拿走。歹徒中有3人戴口罩，其餘沒
        有戴。其可以確定乙○○即是其中1人，當時沒有戴口
        罩。丁○○被打時，有人在其車門旁邊看住等情（見原
        審卷第65至72頁）。
      (3)則其二人已於原審確認歹徒共有6人，分騎3輛機車，被
        告乙○○是沒有戴口罩之人，以當時現場亮光，可以辨
        別出被告面貌。對照其等先後各次所述，可知警詢所為
        陳述之真意，實係指多名歹徒中有人戴口罩，無法看清
        楚臉部，並描述其中某名歹徒身形特徵。參以證人呂志
        衛警員亦於原審證稱：丁○○及張琬渝有指認被告，當
        時是說有人戴口罩，但不是指被告等語（見原審卷第77
        頁），足見只是一時對於歹徒特徵之表達未臻充分完足
        ，難謂無法指認被告。至於警詢時之指認方法，雖僅指
        認被告一人，而未經警同時安排身型類似之人以供區辨
        及確保指認之可信性，經告訴人丁○○、張琬渝及警員
        呂志衛是認在卷，惟此等指認程序上之瑕疵，並不影響
        本件關於被告犯案之認定。又毆打告訴人丁○○之人數
        ，告訴人丁○○於原審時明確陳述是6人，於本院則稱6
        人不是同時動手，其中有4人同時毆打等情，衡情於本
        院關於毆打情節之描述更為細膩，並非前後有何歧異可
        言。至於有人在車門旁看住張琬渝，為張琬渝親身經歷
        之事實，而當時告訴人丁○○在車外遭到毆打，自身難
        保，未注意是否有人在車門旁看著告訴人張琬渝，即非
        違常，而6人既非同時動手，有人在車門旁看著張琬渝
        ，亦合於情理，是此情自以告訴人張琬渝所述堪以採信
        。
    ２被告又指案發現場並無路燈，並提出現場照片為憑（見本
      院卷第21至23頁）。經告訴人丁○○於本院證述：經回想
      現場路段確無路燈，不過案發當時確有亮光，有月光，且
      歹徒機車之車燈並未熄滅等語（見本院卷第57頁）。則既
      有亮光，告訴人二人可憑當時亮光辨認被告身形、面貌，
      即屬可採。至其等先前所述現場有路燈一節，諒係確有亮
      光，而未細想到底是什麼亮光，致回答與現場情況不符，
      惟亦無礙於案發當時有亮光之事實。被告為此請求履勘現
      場並無路燈，因已有同觀之現場照片及告訴人丁○○確認
      之現場情狀，即無予以履勘之必要。
    ３被告又辯以：警方未查獲本案尚有其他共犯，且未扣得任
      何犯案兇器，是本案並無積極證據足以證明其有攜帶兇器
      或結夥三人以上而共同強盜行為云云。然告訴人丁○○、
      張琬渝已指述上情綦明，且告訴人丁○○亦確受有上開傷
      害，益徵其等所述並無虛構誇大之情。
    ４由於被告對於告訴人二人警詢、偵查中所言提出質疑，本
      院說明如何取捨之理由如上。而其等於偵查中向檢察官所
      為之陳述，依作成情形並無顯不可信之情況；於警詢中所
      言，與審理中不符之部分，以審理所述較為完整清晰，亦
      已說明如上。
（四）被告另辯稱：依000000000000000手機序號調出之通聯紀
      錄，92年6月2日17時43分許，曾以0000000000號撥打，而
      0000000000為丙○○名義購買之易付卡門號（見第15982
      號偵查卷第32、34頁），可見於賣給甲○○之前，其並未
      持有該手機，係由其他人持用云云。雖證人丙○○經原審
      及本院傳拘未著，上開通聯紀錄因電話未撥打出去，並無
      受話方號碼，亦無從依受話方何人查證該電話由何人撥用
      。惟依被告所辯自夜市購買之後即賣給甲○○之情，則於
      其購買之後至92年6月2日22時前，此手機顯然在被告持有
      之中。復徵諸被告於第一次警詢時矢口否認涉案，並以在
      加油站上班之不在場證明為辯（不在場證明並不足採，詳
      見後述），然當時即已自承：其自夜市購買該手機之後，
      有插卡使用，但沒有撥電話出去等語（見第15982號偵查
      卷第5頁），所為插卡使用但未撥出去之陳述，與通聯紀
      錄顯示之情形完全一致。則並未排除被告及其他共犯因認
      已取出告訴人張琬渝原有門號晶片，改插其他號碼之易付
      卡撥打，以為已無法查到張琬渝門號使用情形，即無從追
      查該手機去向，可確保犯罪，卻不知只要根據手機序號即
      可追查所使用之門號。故插入易付卡撥打，詎竟成為破案
      之線索。至於該易付卡何來（合法或非法取得）？已無關
      於被告等強盜該手機之認定。況縱不採被告前揭與通聯紀
      錄所顯示情形相同之自白，認該易付卡非被告（或共犯）
      插入撥打，甚至有其他不相干之第三人趁被告等不注意時
      任意插入使用然後放回，亦無礙於被告等強盜財物得手之
      事實。
（五）再被告先於第一次警詢時辯稱：案發時有不在場證明，當
      時在加油站上班云云。惟依被告所任職台亞石油股份有限
      公司華亞加油站之考勤表記載，被告於92年6月1日上午7
      時39分下班，晚上並未上班，翌日（6月2日）晚上23時06
      分上班（見第15982號偵查卷第10頁），亦即92年6月1日
      晚上被告並未上班。嗣經警方提示上開查證結果，被告始
      於第二次警詢時改稱：原本記錯（見第15982號偵查卷第7
      頁反面），已見被告如何推諉之心態。而由其前揭所辯各
      情以觀，各辯解間本身亦有矛盾，益見如何飾詞卸責。
（六）被告另辯稱：依告訴人張琬渝所指，本案行為人顯係趁告
      訴人張琬渝不備或不及抗拒之情形下，而掠取告訴人張琬
      渝所有之財物，而非使用強暴或脅迫等手段，至使被害人
      不能抗拒之程度而強取，自不該當強盜罪之構成要件云云
      。然依案發情狀，告訴人等並無立即得以求助外援之可能
      ，且案發當時被告等人分持西瓜刀、鋼筋條及電擊棒等兇
      器，對在車內之告訴人丁○○、張琬渝高喊強劫，同時要
      求其等交付身上手機、皮夾，且告訴人丁○○亦遭被告等
      人共同分持西瓜刀、鋼筋條及電擊棒毆打成傷，衡情當時
      情況已足以抑壓告訴人張琬渝之抗拒，使處於不能抗拒之
      狀態，尚不得因被告等人未直接對告訴人張琬渝之身體施
      以強暴手段，即認被對於告訴人張琬渝並非強盜。
（七）被告請求對於告訴人丁○○、張琬渝及其本身施以測謊，
      惟測謊鑑定之結果僅在作為供述取捨之參酌，犯罪事實如
      何認定仍以證據為斷，本件事證已明，並無施以測謊之必
      要。又被告於本院原請求再次詰問告訴人張琬渝，惟嗣已
      捨棄此項證據調查（見本院卷第90頁），本院亦認無予再
      次詰問之必要。
（八）綜上所述，本件事證明確，被告所辯顯係事後卸責之詞，
      委無足採，其犯行堪以認定。
二、被告於上開時地，夥同不詳姓名、年籍之成年男子共6人，
    強盜告訴人丁○○、張琬渝所有財物時，所持之鋼筋條4條
    、西瓜刀1支、電擊棒1支，客觀上足以對人之生命、身體、
    安全構成威脅，均屬兇器。核其所為，係犯刑法第330條第1
    項之結夥三人以上攜帶兇器加重強盜罪、同法第277條第1項
    之傷害罪（告訴人丁○○已於警詢時對被告提出傷害告訴，
    見第2號偵查卷第3頁反面）。被告與不詳姓名、年籍之成年
    男子5人間，互有犯意聯絡及行為分擔，均為共同正犯。被
    告以一強盜之行為，同時強盜告訴人丁○○、張琬渝各別所
    有之財物，而同時觸犯結夥三人以上、攜帶兇器加重強盜2
    罪名，應依刑法第55條想像競合犯之規定，論以一罪。又所
    犯加重強盜罪與傷害罪二罪間，有方法目的之牽連關係，應
    依刑法第55條規定從1重加重強盜罪論處。
三、原審認被告所犯罪證明確，適用刑法第28條、第330條第1項
    、第277條第1項、第55條，罰金罰鍰提高標準條例第1條前
    段之規定，並審酌被告正值壯年，不思正當工作，竟與共犯
    對告訴人丁○○、張琬渝施以強暴、脅迫等而強盜財物，並
    造成告訴人丁○○身體受有傷害，所為嚴重影響社會治安、
    善良風氣，犯罪情節重大，告訴人等所受損害非輕，且被告
    犯後矢口否認犯行，未有悔意，態度不佳等一切情狀，量處
    有期徒刑7年2月。並以本件犯罪所用之鋼筋條4條、西瓜刀1
    支、電擊棒1支，並未扣案，且尚乏積極證據足以證明係被
    告或共犯所有之物，故不予宣告沒收。核其認事用法均無不
    合，量刑亦屬妥適。被告上訴，否認犯罪，為無理由，應予
    駁回。
據上論斷，應依刑事訴訟法第368條，判決如主文。
本案經檢察官謝英民到庭執行職務。
中　　華　　民　　國　　94　　年　　10　　月　　7 　　日
　　　　　　　　　刑事第三庭審判長法　官  洪光燦
  　　　　　　　　　　　　　      法　官  江振義
　　　　　　　　　　　　          法　官  王詠寰
以上正本證明與原本無異。
如不服本判決，應於收受送達後十日內向本院提出上訴書狀，其
未敘述上訴之理由者並得於提起上訴後十日內向本院補提理由書
（均須按他造當事人之人數附繕本）。
                                  書記官  劉  瑗
中　　華　　民　　國　　94　　年　　10　　月　　7 　　日
附錄：本案論罪科刑法條全文
刑法第330條
犯強盜罪而有第321條第1項各款情形之一者，處七年以上有期徒
刑。
前項之未遂犯罰之。
刑法第277條
傷害人之身體或健康者，處三年以下有期徒刑、拘役或一千元以
下罰金。
犯前項之罪因而致人於死者，處無期徒刑或七年以上有期徒刑；
致重傷者，處三年以上十年以下有期徒刑。
